臺灣臺南地方法院刑事判決
110年度訴字第934號
公  訴  人  臺灣臺南地方檢察署檢察官
被      告  黃西樺



上列被告因詐欺案件，經檢察官提起公訴（110年度偵字第16408
號），本院以簡式審判程序判決如下：
    主  文
丙○○犯冒用公務員名義詐欺取財罪，累犯，處有期徒刑壹年貳月
。
未扣案犯罪所得新臺幣壹萬參仟玖佰元，沒收，於全部或一部不
能沒收時，追徵之。
    事實及理由
一、被告丙○○所犯，係死刑、無期徒刑、最輕本刑為3年以上有
    期徒刑以外之罪，其於準備程序就被訴事實為有罪之陳述，
    經受命法官告知簡式審判程序之旨，並聽取其與公訴人之意
    見後，本院合議庭裁定由受命法官獨任進行審判程序。
二、本件犯罪事實及證據，均引用檢察官起訴書之記載（如附件
    ）。並證據部分增列：被告於本院審理時之自白。
三、核被告所為，係犯刑法第339條之4第1項第1款冒用公務員名
    義詐欺取財罪。被告前因竊盜、侵占、詐欺、槍砲等數案件
    ，經本院判刑確定，嗣經本院以104年度聲字第1967號裁定
    應執行有期徒刑3年、2年9月確定，於民國109年7月16日執
    行完畢出監，有其前案紀錄表可稽，其於刑之執行完畢後，
    5年內再故意犯本件有期徒刑以上之罪，為累犯，參酌釋字
    第775號解釋意旨，被告構成累犯之前案中，有多起竊盜、
    詐欺、侵占等財產性犯罪，與本案之罪質相同，其於前案執
    行完畢後再犯本案，足見其具有特別惡性且對於刑罰之反應
    薄弱，應加重其刑。
四、本院審酌被告冒充警察查緝犯罪，致被害人陷於錯誤而交付
    現金新臺幣（下同）1萬7000元及手機1支，所為危害社會治
    安，至屬不該，且迄今尚未與被害人和解，惟念其犯後自始
    坦承犯行，態度尚佳，兼衡所詐得之財物，其中現金3100元
    及手機1支，業已為警查扣並發還被害人，暨其於本院自述
    之智識程度、家庭及工作狀況等一切情狀，量處如主文所示
    之刑。
五、被告於本案仍保有犯罪所得1萬3900元（17000元-3100元）
    ，應依刑法第38條之1第1項前段、第3項規定，宣告沒收之
    ，於全部或一部不能沒收時，追徵之。
據上論斷，應依刑事訴訟法第299條第1項前段、第273條之1第1
項、第310條之2、第454條第2項，刑法第339條之4第1項第1款、
第47條第1項、第38條之1第1項前段、第3項規定，判決如主文。
本案經檢察官李政賢提起公訴，檢察官紀芊宇到庭執行職務。
中　　華　　民　　國　　110 　年　　11　　月　　22　　日
　　　　　　　　　刑事第十一庭  法　官　周宛瑩
以上正本證明與原本無異。
如不服本判決應於收受本判後20日內向本院提出上訴書狀，並應
敘述具體理由。其未敘述上訴理由者，應於上訴期間屆滿後20日
內向本院補提理由書狀（均須按他造當事人之人數附繕本）「切
勿逕送上級法院」。
  　　　　　　　　　　　　　　　書記官　李諾櫻
中　　華　　民　　國　　110 　年　　11　　月　　22　　日
附錄論罪法條：
中華民國刑法第339條之4
犯第339條詐欺罪而有下列情形之一者，處1年以上7年以下有期
徒刑，得併科1百萬元以下罰金：
一、冒用政府機關或公務員名義犯之。
二、三人以上共同犯之。
三、以廣播電視、電子通訊、網際網路或其他媒體等傳播工具，
    對公眾散布而犯之。
前項之未遂犯罰之。
附件：
臺灣臺南地方檢察署檢察官起訴書
                                    110年度偵字第16408號
　　被　　　告　丙○○　男　OO歲（民國00年00月0日生）
　　　　　　　　　　　　住臺南市○○區○○00號
　　　　　　　　　　　　（現於法務部矯正署臺南看守所羈                          押中）
　　　　　　　　　　　　國民身分證統一編號：Z000000000號
上列被告因詐欺案件，已經偵查終結，認應提起公訴，茲將犯罪
事實及證據並所犯法條分敘如下：
　　　　犯罪事實
一、丙○○前因竊盜、妨害自由、詐欺、侵占等案件，經臺灣臺南
    地方法院判刑確定，並於民國109年7月16日執行完畢出監，
    猶不知悔改，因丙○○先於曾與甲○○任職之公司發生糾紛，而
    想進行報復，竟意圖自己不法之所有，基於冒用公務員名義
    詐欺取財之犯意，知悉甲○○係從事性交易之女子，丙○○於11
    0年8月6日14時許，搭乘計程車前往甲○○位於臺南市○○區○○
    路0段000號OO樓之OO住處，並自信箱內取得大門磁扣，待上
    樓後由甲○○打開房門令丙○○得以入內，丙○○向甲○○佯稱自己
    是警察，來此查緝違法性交易，須將性交易所得及工作用手
    機帶回調查，並取出手銬將甲○○雙手銬上，致甲○○陷於錯誤
    ，將屋內現金約新臺幣（下同）1萬7,000元及工作用VIVO牌
    手機1隻交付予丙○○。丙○○得手後將手銬解開並離開現場，
    嗣因甲○○察覺受騙報警，循線查悉上情。
二、案經臺南市政府警察局第二分局報告偵辦。
　　　　證據並所犯法條
一、證據清單及待證事實：
編號 證據名稱 待證事實 1 被告丙○○於偵查中之供述 ㈠坦承全部犯罪事實。 ㈡證明警方前往其位於臺南市○區○○路0段000巷00號OOO號旅館房內搜索，現場查扣現金3,100元、作案用衣褲、手銬1付、被告所有之I PHONE手機1支、被害人甲○○所有之VIVO牌手機1支等物之事實。 2 證人即被害人甲○○於偵查中經具結之證述 ㈠證明其係主動為被告開啟住處房門，被告入內後向其佯稱係警察，要查緝性交易之事實。 ㈡證明其遭被告上銬，而後拿出屋內現金、工作用VIVO牌手機交給被告之事實。 3 證人林○基於警詢時之證述 證明被告係搭乘證人林○基所駕駛車牌號碼000-00號營業用小客車前往被害人甲○○住處附近之事實。 4 被告自願受搜索同意書、臺南市政府警察局第二分局搜索、扣押筆錄、扣押物品目錄表、贓物領據各1份、搜索現場及扣案物照片10張 證明警方持本署檢察官核發之拘票前往臺南市○○區○○街000號拘提被告，而後經被告同意前往臺南市○區○○路0段000巷00號OOO號旅館房內搜索，扣得現金3,100元、作案用衣褲、手銬1付、被告所有之I PHONE手機1支、被害人甲○○所有之VIVO牌手機1支等物之事實。 5 被告扣案手機內相簿翻拍照片11張 證明被告以手銬將被害人甲○○銬上，而後取走屋內現金及工作用手機1支之事實。 6 調閱監視器一覽表、監視器翻拍照片22張 ㈠證明被告係穿著扣案衣物前往被害人甲○○住處之事實。 ㈡證明被告自電梯走出後隨即前往被害人甲○○房間，在屋內停留大約20分鐘之事實。 7 被告手機內與被害人甲○○公司聯絡訊息翻拍照片、被害人甲○○與公司聯絡訊息翻拍照片 證明被害人甲○○應係從事性交易之女子，誤信被告為查緝性交易之警察，而非其所述遭被告突然敲門闖進強盜之事實。 
二、經查，被害人甲○○雖於警詢及偵查中陳稱：我當時在睡覺，
    被告按門鈴之後，我幫他開門，他就突然拿出手銬把我銬住
    ，從我的包包內拿出現金2萬多元，他拿走的錢是我跟高利
    貸借的，我沒有從事性交易等語，然觀諸被告手機內與性交
    易仲介業者（俗稱經紀）之對話紀錄，其上有：「小姐回報
    ，一進去手銬銬著，然後拿手機，搶錢，我在看他是說謊還
    是」、「小姐我都隨便排，你怎麼那麼剛好可以進他的房」
    、「她自己私人就有在po文了，只是你們不知道他私下也有
    在接客」、「我要了解清楚，昨天那位小薇，一樣是我帳號
    ，我把你約出來，但怎麼可以這麼剛好，你要找他」、「對
    上去其他開門後我才確認，只是你沒叫我去信箱拿磁扣我沒
    辦法上去」、「現在小姐就是跟我們講，一開始被警察抓了
    ，然後要去警察局，過沒多久說假警察，被強姦，搶劫」、
    「他說你走的時候幫他解開，要下去叫同事上來，然後他在
    房間等，不對勁才下樓找經濟，才發現是假警察真搶劫」等
    語，此有被告手機LINE通訊軟體對話紀錄翻拍照片18張在卷
    可佐，又被害人於偵查中經檢察官訊問：「（問：丙○○用手
    銬銬住你多久？）丙○○要走之前，我叫他幫我解開」、「（
    問：丙○○還有對你拍照？）是，我不知道他是甚麼意思，他
    叫我不要動」、「（問：拍照當時手銬不是已經解開了？）
    還沒」、「（問：【提示警卷第83頁】下方照片手銬不是已
    經解開了嗎？）我也不知道」、「（問：【提示丙○○手機並
    告以與性交易仲介業者的對話】被搶錢的小姐是不是你本人
    ？）我不認識他們，會不會是他們串通好的」、「（問：【
    提示丙○○手機之LINE截圖】這是不是你與性交易仲介業者的
    對話？）這是我跟朋友說的內容」、「（問：你提到這些錢
    是我這幾天賺的；對方回說你這幾天工有這麼多嗎，這是甚
    麼意思？）我也不知道我為什麼要這樣說」等語，自上開被
    害人偵訊內容看來，被害人明顯迴避其是否從事性交易之問
    題，又對於檢察官之提問避重就輕，參酌被告手機內之對話
    紀錄，足認被害人於本案發生後，所聯繫之對象應為性交易
    仲介業者，後由該業者找上被告詢問事情經過，堪認本案被
    害人應係聽聞被告佯稱為警察，誤信為真，始交出屋內現金
    及手機予被告。
四、按刑法已於103年6月18日修正公布第339條、第339條之2，
    並增訂第339條之4，並自同日施行。增訂之刑法第339條之4
    規定：「犯第339條詐欺罪而有下列情形之一者，處一年以
    上七年以下有期徒刑，得併科一百萬元以下罰金：一、冒用
    政府機關或公務員名義犯之。二、三人以上共同犯之。三、
    以廣播電視、電子通訊、網際網路或其他媒體等傳播工具，
    對公眾散布而犯之。前項之未遂犯罰之。」其立法意旨亦就
    本案所涉及之該條第1項第1款犯罪態樣，表明：「行為人冒
    用政府機關或公務員名義施以詐欺行為，被害人係因出於遵
    守公務部門公權力之要求，及避免自身違法等守法態度而遭
    到侵害，則行為人不僅侵害個人財產權，更侵害公眾對公權
    力之信賴。是以，行為人之惡性及犯罪所生之危害均較普通
    詐欺為重，爰定為第1款加重事由。」等語，顯係考量近年
    來詐欺案件頻傳，且趨於集團化、組織化，每每造成廣大民
    眾受騙，是立法者認針對此種有別於傳統犯罪態樣之行為，
    若僅論以修正前第339條詐欺罪責及法定刑度，實無法充分
    評價行為人之惡性，始增訂上開條文，將刑度提高至1年以
    上7年以下有期徒刑，得併科100萬元以下罰金。所謂行為人
    「冒用政府機關或公務員名義」施以詐欺行為之加重要件，
    亦與刑法第158條第1項冒充公務員而行使其職權罪之構成要
    件，非無重合，並因增訂此一加重要件，將原係保護財產法
    益之罪，亦兼保護國家法益，將僭行公務員職權之行為結合
    於所犯加重詐欺罪之罪質中，即無更行構成僭行公務員職權
    罪之理（最高法院104年度台上字第2436號、臺灣高等法院1
    04年度上訴字第574號判決意旨可資參照）。是被告於本案
    中假冒警察行使公權力外觀施以詐欺行為，自該當「冒用公
    務員名義」之加重要件，且依上開判決意旨，並無另論僭行
    公務員職權罪之必要。
五、核被告所為，係犯刑法第339條之4第1項第1款之冒用公務員
    名義詐欺取財罪嫌。被告曾受有期徒刑執行完畢，有本署刑
    案資料查註紀錄表1紙附卷可參，其於5年以內故意再犯本件有期
    徒刑以上之罪，為累犯，請依刑法第47條第1項規定，加重其
    刑。被告本案犯罪所得現金1萬7,000元部分，僅3,100元扣
    案並實際發還被害人，剩餘1萬4,000元，業經被告於偵查中
    自承已花費殆盡，請依刑法第38條之1第1項前段、第3項之
    規定宣告沒收之，並於全部或一部不能沒收或不宜執行沒收時
    ，追徵其價額。
六、至被害人於警詢及偵查中指稱被告取走金額為2萬多元乙情
    ，訊據被告僅坦承取走金額1萬7,000元等語，觀諸被告手機
    內對被害人拍照之照片，自床上現金數量以觀，實難認定被
    告取走之金額多寡，於無其他證據可補強被害人指述2萬多
    元之情形，審酌被害人及被告之陳述僅就1萬7,000元之部分
    所述一致，又無其他證據證明被告有超過1萬7,000元之所得
    ，基於罪疑惟輕之法理，應認被告犯罪所得金額為1萬7,000
    元，至餘下3,000元部分若成立犯罪，與起訴部分有實質上
    一罪關係，應為起訴效力所及，爰不另為不起訴處分，附此
    敘明。
七、又報告意旨認被告所為涉犯強盜罪嫌云云，經查，被害人應
    係從事性交易之女子已如上述，且被告雖以手銬將被害人雙
    手銬住，然在尚未離開房間之際，已主動將手銬解開，並要
    求被害人配合拍攝照片，此有被告手機內相簿照片在卷可佐
    ，且被害人屋內擺設均未遭破壞，若被告真有如被害人所述
    翻找房內財物之行為，豈有可能房內擺設與常情無異，是被
    害人所述之情是否為真實，並非無疑。再者，被害人於偵查
    中自承：被告並沒有對我有任何的強暴脅迫手段，只有用手
    銬將我雙手銬住，其後在我要求下被告就將手銬解開，並要
    我配合拍照等語，難認被告所使用之手段已達強盜罪之至使
    不能抗拒程度，自難率以強盜罪責相繩，報告意旨此部分容
    有誤會，然此部分如成立犯罪，與上揭冒用公務員名義詐欺
    取財犯行之基本社會事實同一，已為起訴效力所及，爰不另
    為不起訴之處分，併此敘明。
八、依刑事訴訟法第251條第1項提起公訴。
　　此　致
臺灣臺南地方法院
中　　華　　民　　國　 110　　年　　9 　　月　　3 　　日
　　　　　　　　　　　　　　　檢　察　官　李政賢
本件證明與原本無異
中　　華　　民　　國　 110　　年　　9 　　月　　8 　　日
                              書  記  官  黃莉媞
附錄本案所犯法條
中華民國刑法第339條之4
犯第 339 條詐欺罪而有下列情形之一者，處 1 年以上 7 年以
下有期徒刑，得併科 1 百萬元以下罰金：
一、冒用政府機關或公務員名義犯之。
二、三人以上共同犯之。
三、以廣播電視、電子通訊、網際網路或其他媒體等傳播工具，
    對公眾散布而犯之。
前項之未遂犯罰之。